臺灣臺北地方法院民事判決　九十一年度小上字第一○○號
　　上　訴　人　　銓洲商業大樓管理委員會
　　法定代理人　　甲○○
　　兼訴訟代理人　丙○○
　　被　上訴人　　華泰商業銀行股份有限公司
　　法定代理人　　丁○○
　　訴訟代理人　　乙○○
右當事人間損害賠償事件，本院判決如左：
    主    文
上訴駁回。
第二審訴訟費用新台幣壹仟壹佰壹拾玖元由上訴人連帶負擔。
    事    實
壹、上訴人方面：
一、聲明：
（一）原判決廢棄。
（二）被上訴人在第一審之訴及假執行之聲請均駁回。
二、陳述：除與原判決記載相同者，茲引用之外，補稱略以：
（一）原審以無因管理法律關係為判決，且未審酌上訴人所提過失相抵之抗辯，其判
      決已違背法令。
（二）盜刷之人王文生何以能輕易取得信用卡人之個人資料，足見發卡銀行內部控管
      有瑕疵，開卡程序對本件損害之發生亦有疏失，自有與有過失之適用。
三、證據：援用原審之立證方法。
貳、被上訴人方面：
一、聲明：上訴駁回。
二、陳述：除與原判決記載相同者，茲引用之外，補稱略以：
（一）開卡之程序本來係以卡號與到期日即可開卡，後來財政部告知應加上信用卡人
      之出生日期為開卡密碼，故被上訴人之開那卡程序並無過失。
（二）本件整個風險之掌控在信用卡之交付，如非上訴人將信用卡交予王文生，根本
      不會造成本件損害。
三、證據：提出語音開卡流程影本及財團法人聯合信用卡處理中心九十年八月二十日
    　　　（９０）聯卡會服字第五七八號函影本各一份為證。
    理    由
壹、程序事項：
    按對於小額程序之第一審裁判，得上訴或抗告於管轄之地方法院，其審判以合議
    行之。對於前項第一審裁判之上訴或抗告，非以其違背法令為理由，不得為之。
    此民事訴訟法第四百三十六條之二十四定有明文。查，本件上訴人於原審時曾針
    對本件損害抗辯被上訴人與有過失，此有答辯狀可憑（見原審卷第二十二頁），
    然原判決就本件損害被上訴人是否與有過失乙節漏未審酌，原判決自有不備理由
    之處，已屬違背法令，上訴人以此為由提起上訴，其上訴自應准許。
貳、實體方面：
一、本件訴外人呂淑儀向被上訴人申請信用卡使用，被上訴人將信用卡以掛號郵件之
　　方式送達呂淑儀指定之辦公處所即位於台北市○○路○段七七號之銓洲商業大樓
　　，並上訴人即該大樓之管理委員會受僱人丙○○簽收，嗣上訴人丙○○將該掛號
    郵件交給自稱與呂淑儀任職同公司之王文生，遭王文生盜刷四萬七千一百八十元
    等情，為兩造所不爭，並有信用卡申請書、掛號郵件查單及簽收條等多件影本在
    卷可稽，堪信為真實。
二、按受僱人因執行職務，不法侵害他人權利者，由僱用人與行為人連帶負賠償責任
    ，民法第一百八十八條第一項定有明文。本件上訴人丙○○收受系爭掛號郵件後
    ，未轉交予所有人呂淑儀，將掛號信交給王文生，致被上訴人因王文生之盜刷受
    有損害，上訴人丙○○之行為與被上訴人之損害間具有相當因果關係。又上訴人
    丙○○在未經查證之情形下，即將掛號信交予非所有人之王文生，其對損害之發
    生，顯然係應注意、能注意而未注意，上訴人丙○○之行為顯有過失，自應依民
    法第一百八十四條第一項前段負損害賠償責任，而上訴人銓洲商業大樓管理委員
    會為丙○○之僱用人，依上開條文所示，自應連帶負損害賠償責任。
三、又按損害之發生與擴大，被害人與有過失者，法院得減輕賠償金額或免除之，民
    法第二百十七條第一項固定有明文，惟主張被害人與有過失之事實，係有利於加
    害人，依民事訴訟法第二百七十七條前段規定，此項事實之存在自應由加害人負
    舉證責任。查，本件上訴人抗辯王文生可取得呂淑儀之個人資料，被上訴人內部
    控管發生問題，及被上訴人之開卡程序亦有疏失，被上訴人就本件損害與有過失
    云云，已經被上訴人所否認，上訴人雖以盜刷者王文生能取得持卡人呂淑儀之個
    人資料為據，質疑被上訴人內部控管發生問題云云，惟並未提出何有力證據以證
    其說，其辯尚難採信。至上訴人辯稱被上訴人發卡過程有疏失云云，依被上訴人
    所提出之聯合信用卡中心行文各銀行之函所載：「為防範有心人士或不法集團冒
    領、盜刷信用卡，．．．，本中心於九十年七月一日調整開卡密碼作業，不再侷
    限開卡密碼須為持卡人之國曆出生年月日，改由各會員（即發卡銀行）自行訂定
    。．．．」內容觀之（見本院卷第四十頁），足見發卡銀行就開卡密碼可自由決
    定，如仍保留以持卡人之出生年月日作為開卡密碼，亦難認有何不符信用卡開卡
    作業之情，是上訴人前揭所辯，顯不足採，上訴人自應就本件損害負賠償責任。
四、綜上所述，被上訴人主張上訴人應連帶負責賠償等語，自屬可採，被上訴人所辯
    ，均無足採信。從而，被上訴人本於侵權行為法律關係，請求上訴人連帶給付四
    萬七千一百八十元，為有理由，與假執行之聲請併准許之。原判決違背法令雖如
    前述，然其結論與本院判決之結論並無不同，上訴意旨指摘原判決不當，求予廢
    棄改判，仍無理由，其上訴應予駁回。
五、兩造其餘攻擊防禦方法與證據，經本院審酌後，認均與判決前述經協商兩造確定
    爭點之終局判斷結果無影響，爰不予一一論述，附此敘明。
六、本件訴訟費用額，計有郵費四百零二元及第二審裁判費七百十一元，合計一千一
　　百十九元，應由上訴人連帶負擔。
結論：本件上訴為無理由，依民事訴訟法第四百三十六條之三十二、第四百四十九條
　　　第二項、第八十五條第二項，判決如主文。
中　　　華　　　民　　　國　　九十一　　年　　 十二　　 月　　三十　　日
　　　　　　　　　　　　　　　　　臺灣臺北地方法院民事第四庭
　　　　　　　　　　　　　　　　　　　審判長法　　　官　林勤綱
　　　                                      法    　官　劉又菁
                                            法    　官　陳正昇
右為正本係照原本作成
本判決不得上訴
中　　　華　　　民　　　國　　九十一　　年　　 十二　　 月　　三十　　  日
　　　　　　　　　　　　　　　　　　　　　　法院書記官　袁以明
